【裁判字號】    98,簡上,1091
【裁判日期】    981231
【裁判案由】    詐欺
【裁判全文】
臺灣桃園地方法院刑事判決            98年度簡上字第1091號
上  訴  人  臺灣桃園地方法院檢察署檢察官
上  訴  人
即  被  告  丙○○
            甲○○
上列上訴人因詐欺案件，不服本院中華民國98年9 月23日98年度
壢簡字第2372號第一審刑事簡易判決（檢察官聲請簡易判決處刑
案號：98年度偵字第16592 號），提起上訴，本院管轄之第二審
合議庭判決如下：
    主  文
原判決撤銷。
丙○○幫助意圖為自己不法之所有，以詐術使人將本人之物交付
，累犯，處拘役伍拾伍日，如易科罰金，以新臺幣壹仟元折算壹
日。
甲○○幫助意圖為自己不法之所有，以詐術使人將本人之物交付
，處拘役肆拾日，如易科罰金，以新臺幣壹仟元折算壹日。緩刑
貳年。
    事  實
一、丙○○前於民國九十二年間因竊盜案件，經臺灣南投地方法
    院以九十二年度易緝字第一七號判決判處有期徒刑六月確定
    ，於九十五年一月十四日縮刑期滿執行完畢。猶不知警惕，
    與甲○○為夫妻，其二人明知近年來以虛設、借用或買賣人
    頭帳戶之方式，供詐騙集團作為詐欺他人交付財物等不法用
    途多有所見，亦知金融機構帳戶一般人均可申請，並無設限
    制，且係個人理財之重要工具，關係個人財產、信用之表徵
    ，應可預見將金融機構帳戶存摺、金融卡及密碼等資料提供
    予他人，可能供詐騙集團所用，丙○○、甲○○基於幫助他
    人詐欺取財之不確定故意，於九十八年六月十八日下午六時
    許，在桃園縣中壢後火車站附近之某便利商店，由丙○○及
    甲○○一同將甲○○在渣打國際商業銀行大園分行帳號00
    0000000000號帳戶（下稱渣打銀行帳戶）之金融
    卡及密碼，交付予真實姓名年籍不詳自稱「黃先生」（下稱
    「黃先生」）之成年男子而作為詐騙他人之人頭帳戶。再由
    「黃先生」所屬之詐騙集團之成員，意圖為自己不法之所有
    ，基於詐欺取財之犯意聯絡，於九十八年六月十九日下午六
    時許，以電話撥打乙○○之電話，向乙○○佯稱其電視購物
    之產品，付款方式錯誤，要求乙○○至自動提款機前依其指
    示操作，致乙○○信以為真而陷於錯誤，依照詐騙集團成員
    指示，至渣打銀行自動提款機前操作，旋於同日晚上八時五
    十七分許，匯入新臺幣（下同）九萬元至渣打銀行帳戶。嗣
    因乙○○發覺受騙而報警循線查獲。
二、案經桃園縣政府警察局大園分局報請臺灣桃園地方法院檢察
    署檢察官偵查後聲請以簡易判決處刑。
    理  由
一、按傳聞法則之重要理論依據，在於傳聞證據未經當事人之反
    對詰問予以核實，乃予排斥，惟若當事人已放棄對原供述人
    之反對詰問權，於法院審判時表明同意該等傳聞證據可作為
    證據，基於證據資料愈豐富，愈有助於真實發現之理念，並
    貫徹刑事訴訟法修法加重當事人進行主義之精神，確認當事
    人對於證據能力有處分權之制度，傳聞證據經當事人同意做
    為證據，法院認為適當者，亦得為證據。另當事人於調查證
    據時，對於傳聞證據表示「沒有意見」，而未於言詞辯論終
    結前聲明異議，應視為已有將該等傳聞證據採為證據之同意
    ，此刑事訴訟法第一百五十九條之五定有明文。本案被告丙○○及甲○○於本院審理程式中已表示對卷內人證、書證、
    物證之證據能力均無意見，本院審理時，被告丙○○及甲○○對被告二人以外之人於審判外之陳述之證據能力並未表示
    意見，迄本院言詞辯論終結前，被告丙○○及甲○○亦未爭
    執本案證據之證據能力，依刑事訴訟法第一百五十九條之五
    第二項之規定，應視為被告丙○○及甲○○已同意本案相關
    之傳聞證據均可做為證據，本院斟酌本案卷內之證據並非非
    法取得，亦無證明力明顯過低之情形，且經本院於審判期日
    依法進行證據之調查、辯論，被告丙○○及甲○○於訴訟上
    之程式權，已受保障，前揭各該證據，均得採為證據。
二、上揭犯罪事實，業據被告丙○○及甲○○於本院審理時坦承
    不諱（見本院卷第四○頁），且證人即被害人乙○○如何遭
    詐騙集團以上開方式詐取財物，而依指示將上述款項匯款入
    渣打銀行帳戶之事實，亦據被害人乙○○於警詢中證述詳實
    （見臺灣桃園地方法院檢察署九十八年度偵字第一六五九二
    號卷第二○頁至第二三頁），復有渣打國際商業銀行股份有
    限公司大園分行九十八年七月十日渣打商銀大園字第○九八
    ○○二八五號函暨所附開戶基本資料及對帳單、新竹縣政府
    警察局竹北分局竹北派出所受理刑事案件報案三聯單、受理
    詐騙帳戶通報警示簡便格式表、受理各類案件紀錄表、內政
    部警政署反詐騙案件紀錄表、內政部警政署一六五詐騙諮詢
    專線及渣打銀行自動櫃員機交易明細表等件在卷可稽（見上
    開偵卷第二四頁至第三七頁），是被告丙○○、甲○○上揭
    任意性自白與事實相符，堪以採信。另按任何人均可辦理金
    融帳戶存摺、金融卡使用，如無正當理由，實無借用他人存
    摺、金融卡使用之理，而金融存摺、金融卡及密碼亦事關個
    人財產權益之保障，其專有性甚高，除非本人或與本人親密
    關係者，難認有何理由可自由流通使用該存摺、金融卡及密
    碼，一般人均有妥為保管及防止他人任意使用之認識，縱特
    殊情況偶需交付他人使用，亦必深入瞭解用途及合理性，始
    予提供，且該等專有物品如落入不明人士手中，而未加以闡
    明正常用途，極易被利用為與財產有關之犯罪工具，而有犯
    罪意圖者，非有正當理由，竟徵求他人提供帳戶，客觀上可
    預見其目的，係供為某筆資金之存入，後再行領出之用，且
    該筆資金之存入及提領過程係有意隱瞞其流程及行為人身分
    曝光之用意，一般人本於一般認知能力均易於瞭解，報章媒
    體復一再披露詐騙集團為規避查緝，故使用他人帳戶以遂行
    詐欺之不法犯罪態樣，被告丙○○、甲○○均為智慮健全之
    人，對此自難諉為不知，且被告丙○○、甲○○任意交付帳
    戶金融卡及密碼等物予他人，該人既有使用帳戶之需，竟不
    思自行申辦，反大費周章收集他人帳戶使用，顯與一般交易
    常情相悖，則其用途實屬可疑，足證被告丙○○、甲○○應
    可預見金融帳戶提款卡、密碼等物提供他人使用，將幫助他
    人實施財產犯罪，竟仍將渣打銀行帳戶金融卡及密碼交付該
    來路不明之人，是縱無證據證明被告丙○○、甲○○均明知
    該人之犯罪態樣係以渣打銀行之帳戶供詐欺取財之用，惟被
    告二人顯具縱有人以渠等提供之金融帳戶實施詐欺取財犯罪
    亦不違背渠等本意之幫助意思至明。是本案事證明確，被告
    丙○○、甲○○上揭犯行，應堪認定。
三、按刑法上之幫助犯，係對於犯罪與正犯有共同之認識，以幫
    助之意思，對於正犯資以助力，而未參與犯罪行為者而言，
    如未參與實行構成要件之行為，且係出於幫助之意思，提供
    助力，即屬幫助犯，而非共同正犯（最高法院四十九年度台
    上字第七七號判例可資參照）。本件被告丙○○、甲○○係
    基於幫助之犯意，將上開渣打銀行帳戶之金融卡及密碼等資
    料交予真實姓名年籍不詳之「黃先生」所屬詐騙集團成員使
    用，使該詐騙集團對被害人乙○○施以上開詐術，致乙○○
    陷於錯誤，而將上開金額匯入上開渣打銀行帳戶內，而為他
    人詐欺取財之犯行提供助力。核被告丙○○、甲○○所為，
    均係犯刑法第三十條第一項前段、第三百三十九條第一項之
    幫助詐欺取財罪。查被告丙○○有前揭犯罪事實欄所載之犯
    罪科刑及執行完畢之紀錄，此有臺灣高等法院被告前案紀錄
    表在卷可按，其前受有期徒刑執行完畢，於五年以內故意再
    犯上開有期徒刑以上之罪，為累犯，應依刑法第四十七條第
    一項規定，加重其刑。又被告丙○○、甲○○係基於幫助之
    犯意為上開犯行，為幫助犯，應依刑法第三十條第二項規定
    ，按正犯之刑減輕之，被告丙○○並依法先加重其刑後減之
    。
四、原審認本件被告事證明確，予以論罪科刑，固非無見。惟查
    ：(一)按刑法第二十八條之共同正犯，係指二人以上共同實施
    犯罪之行為者而言，幫助他人犯罪，並非實施正犯，在事實
    上雖有二人以上共同幫助殺人，要亦各負幫助殺人責任，仍
    無適用該條之餘地（最高法院三十三年上字第七九三號判例
    要旨參照）。被告丙○○、甲○○之行為雖均幫助詐騙集團
    為詐欺犯行，然因被告丙○○、甲○○並非正犯，自無刑法
    第二十八條共同正犯之適用。原審以被告丙○○、甲○○罪
    證明確，於主文諭知「丙○○共同幫助意圖為自己不法之所
    有，以詐術使人將本人之物交付」、「甲○○共同幫助意圖
    為自己不法之所有，以詐術使人將本人之物交付」，參諸前
    揭判例要旨，主文諭知「共同」自屬不當。(二)又查被告丙○○、甲○○業已於九十八年十月二日與被害人和解，同意賠
    償被害人九萬六千元，並分六期給付，且已給付第一期及第
    二期之一萬六千元，共計三萬二千元，而被害人亦陳明願意
    原諒被告一情，此有新竹縣竹北市調解委員會九十八年民調
    字第四七七號調解書、匯款單據、本院辦理刑事案件電話記
    錄查詢表附卷可稽（見本院卷第二八頁至第二九頁、第三二
    頁、第四二頁），原審未及審酌上情，稍有未洽。是檢察官
    上訴意旨略為：刑法第二十八條之共同正犯，係指二人以上
    共同實施犯罪之行為者而言，然幫助他人犯罪，並非實施正
    犯，在事實上雖被告丙○○、甲○○係共同將被告甲○○帳
    戶之提款卡及密碼交付他人使用，致使被害人受騙匯入款項
    至被告甲○○所有之帳戶內，而均涉犯幫助詐欺取財罪，惟
    被告二人亦係各負幫助詐欺取財責任，仍無適用刑法第二十
    八條之餘地。原審判決諭知被告二人共同幫助詐欺取財，容
    有未洽，為此，請求撤銷原判決，另為適法之判決等語，及
    被告丙○○、甲○○上訴意旨略為：已與被害人達成和解，
    請求從輕量刑等語。檢察官及被告丙○○、甲○○上訴均為
    有理由，自應由本院將原判決撤銷改判。爰審酌被告甲○○
    並無前案紀錄，素行尚佳，有臺灣高等法院被告前案紀錄表
    附卷可按，然被告丙○○、甲○○提供帳戶供詐騙集團使用
    ，助長訛詐風氣，且使執法人員難以追查該詐騙集團之真實
    身份，所生危害非輕，幫助詐欺取財金額非屬輕微，兼衡被
    告丙○○、甲○○於本院審理時均坦承犯行，顯有悔悟之意
    等一切情狀，分別量處如主文第二項、第三項所示之刑，並
    諭知易科罰金之折算標準。末查，被告甲○○前未曾因故意
    犯罪受有期徒刑以上刑之宣告，此有臺灣高等法院被告前案
    紀錄表一份在卷可按，其因一時失慮，致罹刑典，事後於本
    院審理時已坦承犯行，並與被害人達成賠償協議，其經此教
    訓應能知所警惕而無再犯之虞，本院認其所受刑之宣告以暫
    不執行為適當，爰併諭知緩刑二年，以啟自新。至上開渣打
    銀行帳戶及金融卡，雖為供犯罪所用之物，然因被告丙○○
    、甲○○業已交付詐騙集團使用，非屬被告丙○○、甲○○
    所有之物，且未扣案，亦非違禁物，爰不予宣告沒收，附此
    敘明。
據上論斷，應依刑事訴訟法第四百五十五條之一第三項、第三百
六十九條第一項前段、第三百六十四條、第二百九十九條第一項
前段，刑法第三十條第一項前段、第二項、第三百三十九條第一
項、第四十七條第一項、第四十一條第一項前段、第七十四條第
一項第一款，刑法施行法第一條之一第一項、第二項前段，判決
如主文。
本案經檢察官黃俊華到庭執行職務。
中    華    民    國    98    年    12    月    31    日
                  刑事第九庭  審判長  法  官  吳為平
                                      法  官  黃立昌
                                      法  官  林玉蕙
以上正本證明與原本無異。
本件不得上訴。
                                      書記官  魏里安
中    華    民    國    98    年    12    月    31    日
附錄本案論罪科刑法條：
中華民國刑法第339 條規定：
（普通詐欺罪）
意圖為自己或第三人不法之所有，以詐術使人將本人或第三人之
物交付者，處5 年以下有期徒刑、拘役或科或併科1 千元以下罰
金。
以前項方法得財產上不法之利益或使第三人得之者，亦同。
前二項之未遂犯罰之。

司法院資訊處製作；財團法人民間司法改革基金會備份。
